【裁判字號】    99,交抗,754
【裁判日期】    990909
【裁判案由】    聲明異議
【裁判全文】
臺灣高等法院臺中分院刑事裁定         99年度交抗字第754號
抗  告  人
即受處分人  甲○○
上列抗告人因違反道路交通管理處罰條例聲明異議案件，不服臺
灣臺中地方法院中華民國99年7月14日所為裁定（99年度交聲字
第2396號）提起抗告，本院裁定如下：
    主  文
抗告駁回。
    理  由
一、抗告人即受處分人甲○○（下稱抗告人）抗告意旨略以：原
    裁定認抗告人有「拒絕接受酒精濃度測試檢定」之違規云云
    ，係以警員之片面指摘及其所為舉發作為證據。實則，原審
    所為事實與實際情形完全不符，抗告人於民國(下同)99年3
    月22日晚上在友人陳景雄家泡茶聊天後，回家途中停在興安
    街與東新路口三角公園處蹓狗，於同日23時20分遇到巡邏車
    ，因狗吠了幾聲，巡邏車乃緊跟抗告人並尾隨至抗告人住家
    ，抗告人尚未下車，警方即拍車門示意下車盤查且態度惡劣
    ，抗告人乃連絡村長黃通秀到場，並告以抗告人為本宅居民
    ，警察要抗告人拿出證件，其雖配合拿出證件，卻遭警方強
    拉下車，經其抗議才放手讓其離去，但其證件卻遭扣留，在
    未酒測與開紅單狀況下，反而誣指抗告人拒絕簽收及酒測，
    並拖吊抗告人車子。證人即舉發員警謝郁琛所言盡是謊話，
    事發當天並無喜宴，抗告人亦未喝酒，因未開立舉發通知單
    ，故抗告人未簽字。警方以不尊重人權方式盤查臨檢，最後
    又變成酒測，整個事件過程，實為警方以假借酒測之名，行
    使公權力過當之實，請傳訊證人陳景雄、黃通秀、林建雄，
    以明事實真相等語。
二、按「汽車駕駛人，駕駛汽車經測試檢定有下列情形之一者，
    處新臺幣1萬5千元以上6萬元以下罰鍰，並當場移置保管該
    汽車及吊扣其駕駛執照1年；因而肇事致人受傷者，並吊扣
    其駕駛執照2年；致人重傷或死亡者，吊銷其駕駛執照，並
    不得再考領：一、酒精濃度超過規定標準。二、吸食毒品、
    迷幻藥、麻醉藥品及其相類似之管制藥品。」、「汽車駕駛
    人拒絕接受第1項測試之檢定者，處新臺幣6萬元罰鍰，並當
    場移置保管該汽車及吊銷該駕駛執照；如肇事致人重傷或死
    亡者，吊銷該駕駛執照，並不得再考領。」、「汽車駕駛人
    ，曾依...第35條第4項前段...規定吊銷駕駛執照者，3年內
    不得考領駕駛執照。」，道路交通管理處罰條例第35條第1
    項、第4項、第67條第2項前段分別定有明文。
三、經查：本件抗告人甲○○駕駛車牌號碼OT-7557號自用小客
    車，於99年3月23日0時25分左右，在臺中縣新社鄉○○路與
    東新路口處，因「拒絕接受酒精濃度測試檢定」之違規，經
    臺中縣警察局東勢分局新社分駐所警員謝郁琛，以其「拒絕
    酒精測試」，依違反道路交通管理處罰條例第35條第4項規
    定當場舉發等情，有臺中縣警察局中縣警交字第HD0000000
    號舉發違反道路交通管理事件通知單影本、臺中縣警察局東
    勢分局99年4月29日中縣東警交字第0990005240號函、交通
    部公路總局臺中區監理所豐原監理站豐監稽違字第裁
    63-HD0000000號違反道路交通管理事件裁決書影本各1件在
    卷可稽（見原審卷第9、15、17頁），並經證人即舉發員警
    謝郁琛於原審具結證稱：「當天我是與另一名同事，是在99
    年3月22日，當日是22至24時的巡邏勤務，我們是在新社鄉
    ○○路與興安路口，那邊有1個三角路口，中間有1個小公園
    ，旁邊看到壹台白色的車，副駕駛座的車門半開，覺得可疑
    ，那時還沒有開警示燈，就前往盤查，發現駕駛座有1名男
    性，我說先生請出示證件，駕駛那時坐在車上，我走到他車
    駕駛座旁邊，我沒有敲玻璃，我有大聲跟他講話，我叫他出
    示證件，他跟我回答說沒有，然後就讓小狗上車，就發動引
    擎就開車了，我就馬上開警示燈，廣播叫前方OT-7557號車
    靠邊接受盤查，他完全置之不理，繼續往前開，我們就尾隨
    ，看到抗告人開車忽停忽慢，有煞車，他開車要左轉也沒有
    打方向燈，我們還閃避他，我們跟了他3、5百公尺，還是在
    目視的範圍內，最後他停車的位置，是在他家前，他把車子
    開進他家騎樓裡面，我們就下車要求他出示證件，他還是不
    肯出示證件，他完全不肯配合，當時社區的居民已經都起來
    ，我們有跟他對話，他車窗有搖下來，我們看到他臉部泛紅
    ，有酒味，所以我們就要求他接受酒測，並出示證件，抗告
    人都拒絕配合，他就賴在車上不下來，我一下車我就用我的
    錄音筆開始錄音，中間錄音筆沒有電，到抗告人到他家之後
    我就開錄影機開始錄，我都有錄到，都有錄到聲音，但是到
    抗告人家樓下就很清楚，我檢附的光碟，我與抗告人的對話
    大部分都有錄到。後來抗告人拒絕酒測，我們就只好開單，
    而且我們與抗告人攀談的過程中，他承認他有喝酒，他說他
    那天參加喜宴，有喝酒，他說他有休息以後再開，但是抗告
    人還是拒絕酒測，所以我們就依法舉發，我們叫抗告人下車
    ，抗告人都拒絕下車，之後抗告人有叫他朋友來，他朋友也
    有勸他下車，但是抗告人都不下車，後來抗告人搖下車窗，
    我們就以強制力把抗告人拉下車，舉發通知單抗告人一直拒
    簽」等語綦詳（原審卷第22頁背面至23頁），足見員警係於
    執行巡邏勤務時，親眼目睹車牌號碼OT7557號自用小客車行
    駛中忽停忽慢，有駕車不穩之狀態，又於尾隨抗告人至其家
    門口後，與抗告人搖窗對話時，發現其臉部泛紅，且身上散
    發酒味，經研判有酒後駕車徵兆，乃請抗告人施以酒精濃度
    測試檢定，復參以抗告人前開駕駛行為與攔檢過程亦有時間
    緊接、地點密切、行為關連之情況下，員警於攔檢後欲對抗
    告人實施酒精濃度測試檢定，即非無正當、合理懷疑之事實
    基礎下所為，是值勤警員當日係依據客觀之事實而有相當理
    由認抗告人有易生危害之不安全酒後駕駕車行為，其尾隨其
    至家門口攔停抗告人，並對之施以酒精濃度測試，並無違法
    及不當之處，依法抗告人即應接受酒精濃度測試檢定至明。
    另經原審依職權勘驗當日執勤員警即證人謝郁琛提供之取締
    現場錄音、錄影光碟後，其第1段錄影檔長1分28秒：「員警
    ：來，先生你的證件借我看一下。員警：前面的OT-7557麻
    煩靠邊停車（用擴音器)。員警：我有錄影。（錄音過程伴
    隨汽車喇叭與警車警笛鳴響聲）」，第2段錄影檔長12秒：
    「員警：你都不停車。麻煩你證件給我看。」，第3段錄影
    檔長33秒：「員警：甲○○先生，現在時間是99年3月22日
    ，12點15分，做第2次宣告，告知你配合我們實施酒測，你
    現在以消極的態度不配合我們實施酒測，現在是第2次，跟
    你宣讀第2次了。（影像畫面：受處分人不回應員警的權利
    告知，牽狗隨處走動，低頭看手機）」，第4段錄影檔長2秒
    ：「（影像畫面：受處分人牽狗站立，低頭看手機）」，與
    證人謝郁琛證述其舉發過程之情節大致相符，是本件員警蒐
    證、攔停、舉發過程，堪認符合目的性及必要性，且抗告人
    確有本件舉發警員所指「拒絕接受酒精濃度測試檢定」之違
    規行為無訛。
四、從而，原處分機關依道路交通管理處罰條例第35條第4項前
    段、第67條第2項前段等規定裁處罰鍰新臺幣6萬元、並吊銷
    其駕駛執照，3年內禁考，其認事用法並無違誤，原審因而
    駁回抗告人甲○○之異議，核無不合。至於抗告人雖請求傳
    訊證人陳景雄、黃通秀、林建雄，欲證明抗告人於案發前晚
    於陳景雄住處只有喝茶並未喝酒，黃通秀於當晚接到電話到
    抗告人家時，抗告人並無酒味、臉亦無泛紅，警員林建雄在
    紅單上劃掉自己姓名等情，惟本件警員並非舉發抗告人酒後
    駕車，是抗告人有無飲酒並非本案之爭點。且原審就抗告人
    所指違規通知單警員林建雄部分有劃掉、警員當場移置保管
    抗告人所有之前開車輛等情，業已敘明甚詳，本案事實既已
    臻明確，本院自無再予以訊問證人陳景雄、黃通秀、林建雄
    等人之必要。是抗告人執上開情詞提起本件抗告，經本院查
    證結果，與原審認定之結果相符，抗告人抗告指摘原審駁回
    異議為不當，請求撤銷原裁定等情，非有理由，應予駁回。
據上論結，應依道路交通案件處理辦法第26條、刑事訴訟法第
412條，裁定如主文。
中    華    民    國    99    年    9     月    9     日
            刑事第五庭    審判長法  官  趙  春  碧
                                法  官  卓  進  仕
                                法  官  林  宜  民
以上正本證明與原本無異。
不得再抗告。
                                書記官  吳  雅  菁
中    華    民    國    99    年    9     月    9     日

司法院資訊處製作；財團法人民間司法改革基金會備份。
